【裁判字號】    99,易,1377
【裁判日期】    990831
【裁判案由】    恐嚇取財等
【裁判全文】
臺灣臺中地方法院刑事判決  99年度易字第1377號
公  訴  人  臺灣臺中地方法院檢察署檢察官
被      告  丙○○
            丁○○
            庚○○
上  一  人
選任辯護人  孔慶忠律師
被      告  辛○○
            戊○○
                    5號
上列被告因恐嚇取財等案件，經檢察官提起公訴（98年度偵字第
15499號、98年度偵字第15500號、98年度偵字第22347號、99年
度偵字第6301號），本院判決如下：
    主    文
丙○○共同犯強制罪，累犯，處有期徒刑伍月，如易科罰金，以
新臺幣壹仟元折算壹日。又犯強制罪，累犯，處有期徒刑伍月，
如易科罰金，以新臺幣壹仟元折算壹日。又共同犯強制罪，累犯
，處有期徒刑伍月，如易科罰金，以新臺幣壹仟元折算壹日。又
共同犯恐嚇危害安全罪，累犯，處有期徒刑肆月，如易科罰金，
以新臺幣壹仟元折算壹日。應執行有期徒刑壹年肆月，如易科罰
金，以新臺幣壹仟元折算壹日。被訴傷害及毀損部分公訴不受理
。
丁○○共同犯強制罪，累犯，處有期徒刑伍月，如易科罰金，以
新臺幣壹仟元折算壹日。又共同犯強制罪，累犯，處有期徒刑伍
月，如易科罰金，以新臺幣壹仟元折算壹日。應執行有期徒刑捌
月，如易科罰金，以新臺幣壹仟元折算壹日。
庚○○共同犯強制罪，處有期徒刑肆月，如易科罰金，以新臺幣
壹仟元折算壹日。又共同犯強制罪，處有期徒刑肆月，如易科罰
金，以新臺幣壹仟元折算壹日。又共同犯強制罪，處有期徒刑肆
月，如易科罰金，以新臺幣壹仟元折算壹日。應執行有期徒刑拾
月，如易科罰金，以新臺幣壹仟元折算壹日。
辛○○共同犯強制罪，處有期徒刑肆月，如易科罰金，以新臺幣
壹仟元折算壹日。
戊○○共同犯強制罪，處有期徒刑肆月，如易科罰金，以新臺幣
壹仟元折算壹日。又共同犯恐嚇危害安全罪，處有期徒刑參月，
如易科罰金，以新臺幣壹仟元折算壹日。應執行有期徒刑陸月，
如易科罰金，以新臺幣壹仟元折算壹日。被訴毀損部分公訴不受
理。
    事    實
一、丙○○前於民國九十年間，因違反槍砲彈藥刀械管制條例案
    件，經本院以九十年度訴字第八○八號判決，判處有期徒刑
    一年二月，經上訴後，由臺灣高等法院臺中分院、最高法院
    分別以九十年度上訴字第九九八號、九十年度臺上字第六一
    二五號判決駁回上訴而確定，於九十二年九月一日縮短刑期
    執行完畢；其於九十八年間，再因恐嚇取財案件，經本院以
    九十八年度易字二一二一號判決，判處有期徒刑一年（此部
    分未構成累犯）。另丁○○則於九十五年間，因妨害自由案
    件，經臺灣桃園地方法院以九十五年度訴字第二五七四號判
    決，判處有期徒刑五月確定，經減刑為有期徒刑二月又十五
    日確定，於九十六年十月八日執行完畢。丙○○各與丁○○
    、庚○○、辛○○、戊○○為朋友，竟為下列犯行：
（一）丁○○於九十六年九月間，向乙○○下注職棒簽賭，積欠
      賭債新臺幣（下同）二十萬元，嗣因丁○○賭贏，獲得彩
      金十萬元，與前揭丁○○原先積欠之賭債相抵，丁○○原
      應尚欠乙○○十萬元之賭債，惟丁○○拒絕以前所積欠之
      二十萬元賭債相抵，執意追索嗣後賭贏之彩金十萬元，竟
      與丙○○共同基於以脅迫使人行無義務之事之犯意聯絡，
      由丙○○於九十六年十月間某日，撥打電話予乙○○，要
      求乙○○至臺中縣大雅鄉○○路之「齒留香檳榔攤」商討
      還款事宜，並於電話中稱：如果沒有過去，最好躲起來，
      如果被找到就挨打等語，致生危害於乙○○之安全。隨即
      由丁○○駕車至乙○○住處，接送乙○○至「齒留香檳榔
      攤」。乙○○到場後，有七、八名不詳之男子在場，丙○○向乙○○恫稱：若無法一次清償十萬元，須加計二萬元
      之利息，之後再分期付款，帳沒有處理要打乙○○等語，
      致生危害於乙○○安全。乙○○迫於在場人多勢眾，遂予
      以同意。嗣於九十六年十月二十二日，丙○○、丁○○復
      要求乙○○至臺中市○○路之「阿水茶坊」內，簽立借款
      十二萬元之契約書一張，以為擔保，乙○○因慮及丙○○
      等人知悉其住所及配偶工作之場所，恐遭毆打，遂簽立契
      約書給丙○○。九十六年十一月二日，丙○○要求乙○○
      簽立金額為二十四萬元之本票一張，以為擔保，乙○○迫
      於無奈，遂再簽發金額為二十四萬元之本票一張給丙○○
      ，而以此脅迫方式，使乙○○行支付彩金之無義務之事（
      下稱犯罪事實一）。
（二）另丁○○與另一名真實姓名年籍不詳，綽號「阿國」之成
      年男子（下稱「阿國」），共同基於以脅迫使人行無義務
      之事之犯意聯絡，於九十六年十月間某日，一同至乙○○
      住處內，要求乙○○讓與車輛，並恫稱：錢沒處理會很麻
      煩等語，致生危害於乙○○之安全，乙○○慮及家人安危
      ，遂任由丁○○取走友人所有之車牌號碼一三三二－ＬＣ
      號自小客車，並簽立讓渡書一份，而以此脅迫方式，強制
      使乙○○支付彩金之無義務之事。嗣乙○○為返還車輛，
      迫於無奈遂支付十萬元給丁○○以贖回該車（下稱犯罪事
      實二）。
（三）丙○○另於九十六年十一月十二日，收受乙○○所交付之
      七萬元後，以乙○○尚欠五萬元為由，基於以脅迫使人行
      無義務之事之犯意，向乙○○恫稱：如果五萬元沒還，還
      要每十天加八千元之利息償還，如果沒錢，要去逢甲夜市
      找乙○○之配偶要錢、找麻煩，將乙○○之老婆抓去抵債
      等語，致生危害於乙○○之安全，而以此方式強制使乙○○支付彩金之無義務之事（下稱犯罪事實三）。
（四）庚○○於九十五、九十六年間，陸續貸與施宗良（更名為
      ：施宗甫）五十萬餘元，施宗良並於九十六年十月二十二
      日，簽發金額為五十二萬元之本票一張給庚○○以為擔保
      ，庚○○並持以向臺灣彰化地方法院簡易庭聲請本票裁定
      ，於九十六年十二月十二日確定。惟施宗良僅清償部分債
      務，尚欠庚○○三十餘萬元，庚○○竟與另三名真實姓名
      年籍不詳之成年男子，共同基於以脅迫使人行無義務之事
      之犯意聯絡，於九十六年十二月二十九日下午二時許，至
      施宗良位在彰化縣花壇鄉之住處，其中一名男子質問施宗
      良何以不還錢，並恫稱：「你不可以逃走，如果你想逃走
      ，我就打斷你的腿」等語，致生危害於施宗良之安全，而
      以此脅迫方式，強制使施宗良行處理債務之無義務之事，
      施宗良遂於九十七年一月二十三日、九十七年二月五日各
      存款七千元、五千元至庚○○之郵局帳號內（下稱犯罪事
      實四）。
（五）庚○○另於九十七年二、三月間某日晚間九時許，至施宗
      良上揭住處附近，欲向施宗良索債，庚○○與該名男子，
      竟共同基於以脅迫使人行無義務之事之犯意聯絡，該男子
      要求施宗良進入該男子駕駛之車內，要求施宗良另行簽發
      金額為五十三餘萬元之本票一張，施宗良以前所簽發之本
      票業經法院裁定為由拒絕，該男子竟惡言恫稱：「你簽不
      簽？」、「講那麼多幹嘛，你不簽就是沒有誠意」等語，
      施宗良慮及妻小安危，迫於無奈，遂又簽發金額為五十三
      萬元之本票一張交付與庚○○。施宗良請求該男子返還前
      所簽發之同額本票，惟該男子恫稱：沒差，還可以把這一
      張新的本票拿去裁定，加上舊的本票裁定可以告一百餘萬
      元等語而得手（下稱犯罪事實五）。
（六）庚○○復另於九十七年九月上旬某日，撥打電話給施宗良
      質問何時還錢，並詢問施宗良當時身在何處，施宗良告知
      與客戶洽談生意之處所後，庚○○隨即指示辛○○帶同三
      名不詳之男子，至臺中市南屯區某處見施宗良，並共同基
      於以脅迫使人行無義務之事之犯意聯絡，向施宗良恫稱：
      「欠錢不用還喔！」等語，施宗良因而心生畏懼，允諾過
      二天後先行返還二萬元，而以此脅迫方式，強制使施宗良
      返還債務之無義務之事（下稱犯罪事實六）。
（七）丙○○於九十七年五、六月間，知悉施宗良積欠庚○○債
      務乙節，庚○○遂將施宗良於九十六年十月二十二日所簽
      發之金額五十二萬元之本票交付給丙○○，委由丙○○向
      施宗良追討債務。丙○○竟與戊○○及另二名不詳之成年
      男子，共同基於以脅迫使人行無義務之事之犯意聯絡，丙○○於九十七年八月二日（起訴書誤載為九十八年八月二
      日）某時，撥打施宗良電話，要求到施宗良家見面，施宗
      良請求不要到住處，乃約在彰化交流道附近見面。丙○○
      遂與戊○○及二名不詳之成年男子於同日晚間七時許，至
      彰化交流道附近西門加油站對面見，施宗良騎乘機車到場
      後，丙○○要求施宗良到車上商談，並命施宗良以三十萬
      元一次解決債務，戊○○與另二名男子則負責在門外把風
      及車內看顧施宗良。嗣丙○○要求施宗良帶同丙○○等人
      返回住處，施宗良迫於無奈，乃騎乘機車帶同丙○○等人
      返回住處。丙○○與其中二名男子進入施宗良之住處內，
      另名則在車上把風。丙○○隨即強拉施宗良坐在椅子上，
      並以「幹你娘」、「垃圾」等詞辱罵施宗良，且質問何以
      施宗良未通知舅父、母親到場，施宗良回以母親在工作等
      情，丙○○即以拳頭毆打施宗良左臉二下（傷害部分未據
      告訴），並稱：「打你剛好而已，不然你去報警」等語。
      施宗良見狀乘機撥打一一○請警察到場，惟丙○○於警察
      到場前，先請戊○○及另二名男子迴避，並對施宗良恫稱
      ：「等一下警察來你敢說我打你，你就死了（臺語）」等
      語，致生危害於施宗良於安全。警員獲報後到場處理，丙○○出示本票，表示係債權糾紛，並揚言：警察走後，一
      樣照打等語，警員出言制止，丙○○偽稱：「我開玩笑不
      行嗎？」，嗣警員於同日晚間十時許，另因勤務離去。丙○○於警員離去後，持手機對施宗良拍照，並恫稱：「你
      現在走到哪裡，不要遇到我的人，遇到一次打一次」等語
      ，並衝至二樓欲對施宗良之妻小拍照，施宗良見狀與丙○○拉扯，並大聲吩咐其妻小勿開啟房門而未果。嗣於凌晨
      零時許，丙○○始離去，而以此脅迫方式，強制使施宗良
      返還債務之無義務之事（下稱犯罪事實七）。
（八）丙○○與戊○○共同基於恐嚇危害安全之犯意，於九十七
      年十一月二十五日晚間九時三十分許，至施宗良之住處，
      由戊○○負責把風，施宗良在住處二樓不敢開門，丙○○
      憤而在住處外辱罵「幹你娘」等語，並恫稱：「你給我出
      來，你不出來，給我試試看」等語，致生危害於施宗良之
      安全（下稱犯罪事實八）。
（九）嗣施宗良於九十七年十二月二日至臺中市警察局第四分局
      春社派出所提出告訴，另經警於九十八年四月二十九日上
      午八時許，持本院核發之九十八年度聲搜字第一八六五號
      搜索票，進入丙○○位在臺中縣豐原市○○街一六○巷二
      弄七號之住處內搜索，扣得丙○○所有之電話三支（門號
      為：0000000000、0000000000、0
      000000000號）、乙○○之本票、契約書、基本
      資料表各一張及施宗良之本票、庚○○之民事裁定書各一
      張（以上均另案由臺灣臺中地方法院檢察署九十八年度偵
      字第一一一三三號案件扣案中）。
二、案經乙○○訴由臺中縣警察局大甲分局、施宗良訴由彰化縣
    警察局彰化分局報告臺灣彰化地方法院檢察署呈請臺灣高等
    法院臺中分院檢察署核轉臺灣臺中地方法院檢察署及臺中縣
    警察局大甲分局報請臺灣臺中地方法院檢察署偵查起訴。
    理    由
甲、有罪部分：
壹、程序方面：
一、本件證人乙○○、施宗良於警詢中及法院審理時之供述有前
    後陳述不符之情形（詳見下述），本院審酌其於警詢中之證
    述距案發日較近，當時記憶自較深刻，可立即反應所知，不
    致因時隔日久而遺忘案情；且較無來自被告或其他成員同庭
    在場之壓力而出於虛偽不實之指證，或事後串謀而故為迴護
    被告之機會，揆諸上開說明，其於警詢中所為之陳述，客觀
    上應具有較可信之特別情況，且亦為證明犯罪事實存否所必
    要，依刑事訴訟法第一百五十九條之二規定，其於警詢中之
    證言自有證據能力。
二、其餘本判決所引用之證據方法，均有證據能力：
（一）按刑事訴訟法第一百五十九條第一項規定：「被告以外之
      人於審判外之言詞或書面陳述，除法律有規定者外，不得
      作為證據。」其立法意旨，乃在於確保被告之反詰問權。
      同法第一百五十九條之五第一項規定：「被告以外之人於
      審判外之陳述，雖不符前四條之規定（同法第一百五十九
      條之一至第一百五十九條之四），而經當事人於審判程序
      同意作為證據，法院審酌該言詞陳述或書面陳述作成時之
      情況，認為適當者，亦得為證據。」同法條第二項規定：
      「當事人、代理人或辯護人於法院調查證據時，知有刑事
      訴訟法第一百五十九條第一項不得為證據之情形，而未於
      言詞辯論終結前聲明異議者，視為有前項之同意。」其立
      法意旨，則在於確認當事人對於傳聞證據有處分權，得放
      棄反對詰問權，同意傳聞證據可作為證據；但因我刑事訴
      訟法尚非採澈底之當事人進行主義，乃又限制以法院認為
      適當者，始得為證據。因此，當事人同意或依法視為同意
      某項傳聞證據作為證據使用者，實質上即表示有反對詰問
      權之當事人已放棄其反對詰問權，如法院認為適當，不論
      該傳聞證據是否具備刑事訴訟法第一百五十九條之一至第
      一百五十九條之四所定情形，均容許作為證據；換言之，
      當事人放棄對原陳述人行使反對詰問權者，屬於證據傳聞
      性之解除行為，如法院認為適當，即容許該傳聞證據作為
      證據，不以未具備刑事訴訟法第一百五十九條之一至第一
      百五十九條之四所定情形為前提，非常上訴意旨認以未具
      備該等情形為前提，尚有誤解。又法院於何種情況，得認
      為適當，應審酌該傳聞證據作成時之情況，如該傳聞證據
      之證明力明顯過低或係違法取得，即得認為欠缺適當性；
      惟是否適當之判斷，係以當事人同意或視為同意為前提，
      即當事人已無爭議，故法院除於審理過程中察覺該傳聞證
      據之作成欠缺適當性外，毋庸特別調查，而僅就書面記載
      之方式及其外觀審查，認為無問題而具有適當性即可，最
      高法院九十七年度臺非字第五號判決意旨參照。又前揭同
      法第一百五十九條之五第二項規定，乃係基於證據資料愈
      豐富，愈有助於真實發現之理念，酌採當事人進行主義之
      證據處分權原則，並強化言詞辯論主義，透過當事人等到
      庭所為之法庭活動，在使訴訟程序順暢進行之要求下，承
      認傳聞證據於一定條件內，得具證據適格。此種「擬制同
      意」，因與同條第一項之明示同意有別，實務上常見當事
      人等係以「無異議」或「沒有意見」表示之，斯時倘該證
      據資料之性質，已經辯護人閱卷而知悉，或自起訴書、原
      審判決書之記載而了解，或偵、審中經檢察官、審判長、
      受命法官、受託法官告知，或被告逕為認罪答辯或有類似
      之作為、情況，即可認該相關人員於調查證據之時，知情
      而合於擬制同意之要件，亦有最高法院九十六年度臺上字
      第四一七四號判決意旨可資參照。
（二）查被告丙○○、丁○○、庚○○、辛○○、戊○○等五人
      及其選任辯護人對於本判決所引用之下列各項證據方法，
      除前揭關於警詢之證據能力外，其餘於本院審理時均表示
      無意見而不爭執其證據能力（本院卷第九十八頁），視為
      有刑事訴訟法第一百五十九條之五第一項之同意，揆諸前
      開說明，該等被告以外之人於審判外所為言詞或書面陳述
      ，其證據傳聞性已解除；且由本院歷次審理過程觀之，並
      未察覺前開傳聞證據之作成欠缺適當性，另由該等傳聞證
      據之筆錄或文書記載方式及其外觀審查，其等之作成時之
      情況亦無問題而有適當性，依刑事訴訟法第一百五十九條
      之五第二項之規定，自得作為證據，合先敘明。
貳、實體方面：
一、就犯罪事實一、二、三等關於被害人乙○○之部分，訊據被
    告丙○○、丁○○固不否認有與證人乙○○前往前揭地點，
    然矢口否認有何妨害自由之犯行，被告丙○○辯以：伊只是
    幫告訴人乙○○翻報紙借錢，未受被告丁○○之委託討債，
    伊也沒有打電話要證人乙○○到檳榔攤，是被告丁○○打電
    話給證人乙○○，約在齒留香檳榔攤，檳榔攤是伊朋友開的
    ，伊常在那邊泡茶、聊天，當時是被告丁○○過來找伊，當
    天證人乙○○去檳榔攤沒有錢還，後來再約時間去阿水茶坊
    ，那天去檳榔攤是要討論還錢的事情，後來在阿水茶坊乙○○確實有簽一張契約書，但不是簽給伊，當時現場有伊、乙○○、丁○○，借款契約書（改稱）是簽本票，證人乙○○
    是翻報紙借錢的，借錢的人伊並不認識，在那邊是要等證人
    乙○○還錢給被告丁○○云云；被告丁○○則辯以：是證人
    乙○○欠伊賭債，證人乙○○說沒有現金，證人乙○○叫伊
    先把證人乙○○朋友的車子牽回去，證人乙○○會再籌錢，
    當時有簽立讓渡書，過了十天左右，證人乙○○反而帶了二
    十幾名上線組頭到伊開設之保養廠，要伊把車子及讓渡書還
    給證人乙○○，如果不還證人乙○○的話，要讓伊工廠開不
    下去，證人乙○○並沒有交給伊十萬元，另證人乙○○所說
    九十六年十一月二日所簽立的本票，伊並不知道，被告丙○○沒有幫伊討債，車子是證人乙○○主動交付給伊保管，簽
    讓渡書亦是證人乙○○自己說的，要有一個保障，事後證人
    乙○○叫老闆帶一、二十人到伊工廠內將車子取回云云。然
    查：
（一）被告丙○○、丁○○等二人，有犯罪事實一之犯行，除有
      被告丙○○於偵查中坦承：於九十六年底，曾與被告丁○○、證人乙○○至臺中市○○○路與文心路口附近之「阿
      水茶坊」，且證人乙○○所簽立之契約書、基本資料表由
      伊保管等語（參九十六年度偵字第一五四九九號卷，下稱
      臺中偵一卷，第八頁），及被告丁○○於偵訊時坦承：於
      九十六年間，向證人乙○○簽賭職棒，被告丙○○知悉該
      事，曾約被告丙○○、證人乙○○至「阿水茶坊」，證人
      乙○○翻閱報紙廣告借款十萬元，當場還錢給伊等語（參
      臺中偵一卷，第十一頁），並有證人即告訴人乙○○於警
      詢時證稱：當初約於九十六年十月初，是被告丙○○打電
      話強迫伊前往臺中縣大雅鄉○○路的一家齒留香檳榔攤談
      論還債事宜，被告丙○○說如果沒有過去最好是躲起來，
      如果被被告丙○○找到就挨打，後來被告丁○○就來伊家
      裡接伊，然後他說最好過去不然會很麻煩，伊就坐上被告
      丁○○的車子跟他前往臺中縣大雅鄉○○路的齒留香檳榔
      攤…」（大甲警卷一，第十三頁反面），核與其於偵訊時
      證稱：被告丙○○於九十六年十月間，打電話叫伊到大雅
      鄉齒留香檳榔攤談還款事宜，要伊還錢，如果無法一次處
      理，要加上利息…他們有很多人想打伊，在檳榔攤時有六
      、七名男子在場，伊很害怕，丙○○說錢好好處理，不然
      會被修理，那次是被告丙○○先打電話給伊，被告丙○○
      在電話中跟伊說「你現在不過來，我要過去你家」，接著
      被告丁○○打電話跟伊說要接伊過去檳榔攤…被告丙○○
      叫伊去阿水茶坊，當時被告丙○○和一名男子過去，被告
      丙○○叫伊簽十二萬元本票，被告丙○○說這是被告丁○○職棒贏的錢要還，十萬元加二萬元利息共十二萬元，被
      告丙○○說帳沒有處理會打伊，伊會害怕，因為去檳榔攤
      之後伊就很害怕，伊怕被告丙○○會打伊，才簽本票，被
      告丙○○知道伊家住哪裡，和伊老婆逢甲做生意的地方，
      簽完本票後伊就離開等語（臺中偵一卷，第二五頁）相符
      ，並核與證人乙○○於本院審理時結證稱：伊是跟被告丁○○因為職棒簽賭而有債務糾紛，一開始是伊有欠丁○○
      錢，是因為職棒簽賭的錢，被告丁○○之前輸的錢沒有扣
      完，被告丁○○又要跟伊要，變成被告丁○○拗伊，之前
      被告丁○○欠的錢，不能扣，後面伊欠被告丁○○的，要
      伊還給被告丁○○，突然間有一個叫丙○○來跟伊要錢，
      來跟伊要被告丁○○所贏的錢，被告丙○○出現跟伊說，
      被告丁○○跟伊有金錢上的事情沒有處理好，需要伊出面
      處理，金額是大概在十萬左右，被告丙○○就約伊要出去
      講這些金錢上的事情…被告丙○○第一次約伊出去，是被
      告丁○○來接伊去大雅一家檳榔攤，那裡有很多人，說這
      一筆錢伊必須要支付…事後再約伊去文心路上有一家阿水
      茶坊，要伊去地下錢莊借錢還被告丁○○…伊不得已也簽
      下本票、資料等語（參本院卷第一九三頁）相符，並有卷
      附於被告丙○○住處所扣得之證人乙○○所簽發之本票、
      契約書、基本資料表各一張（臺中偵一卷，第十八頁），
      自堪信為真實。另被告丁○○雖辯以被告丙○○並未受其
      委託討債，然觀本件扣案證人乙○○所簽署之相關契約、
      個人資料及本票等，均係於被告丙○○之住處查扣，且查
      獲時間為九十八年四月二十九日，距離證人乙○○簽發上
      揭資料，已近二年之久，顯見被告丙○○確實受被告丁○○之託，為債務之催討甚明，故被告丁○○上揭之詞，無
      非係以迥護被告丙○○之詞，委無足採。
（二）另被告丁○○有犯罪事實二之犯行，有被告丁○○於偵查
      中陳稱：伊於九十六年十月間至證人乙○○住處內，問職
      棒賭金如何還，當天伊把車子取回，並簽立讓渡書等情，
      核與證人乙○○於本院審理時結證稱：那車子是伊跟朋友
      借的，牽走那部車子被告丁○○說可以抵八萬，那伊欠被
      告丁○○剩下部份，就是先賒著，但是伊急著要把車牽回
      來，伊又去跟人家借了十萬元，去把車子牽回，但車子還
      是都沒有牽回來，而造成伊那時職棒簽賭的上游、老闆，
      找人去硬是要把車子牽回，伊錢有給被告丁○○，但是被
      告丁○○一直拖著沒有把車子還給伊，那伊去把車子牽回
      來後，變成伊又欠被告丁○○錢等語（參本院卷第一九三
      頁）大致相符，另本院審理證人乙○○已於九十六年十月
      二十二日，簽立一只借款十二萬元之契約書、再於九十六
      年十一月二日，又簽發二十四萬元之本票等，證人乙○○
      所提供之擔保，已遠超過原先積欠被告丁○○十萬元之債
      務，故依常情，證人乙○○已無任何義務必須將車輛提供
      作擔保，顯然證人乙○○所稱較為可採，被告丁○○所辯
      ，並不足採。
（三）另被告丙○○有犯罪事實三之犯行，有被告丙○○於本院
      準備程序時坦承：伊去逢甲夜市○○○街，帶伊女朋友去
      ，碰到證人乙○○的太太，伊問證人乙○○在不在，時間
      忘記了等語（參本院卷第九十六頁），核與證人乙○○於
      本院審理時結證稱：當時伊人在逢甲夜市擺攤做生意，陸
      陸續續伊有還錢…大約剩四萬塊左右，剩下的部份被告丙○○說，如果沒有還，必須十天要再給他八千元利息…伊
      老婆為這件事情也去幫忙顧攤…有一次是被告丙○○去逢
      甲夜市，伊沒有辦法還錢，被告丙○○就約伊出去…還有
      一次是去逢甲找伊老婆，因為伊不敢在那裡顧攤，就去找
      伊老婆說，伊如果不出面處理這筆帳，就抓伊老婆去上班
      抵債等語（參本院卷第一九三頁反面），對照證人乙○○
      於偵查中結證稱：被告丙○○知道伊家住哪裡，和伊老婆
      在逢甲做生意的地方等語（參臺中偵一卷，第二五頁）相
      符，亦堪信為真實。
二、就犯罪事實四至八部分，訊據被告丙○○、庚○○、辛○○
    、戊○○均矢口否認犯行，被告丙○○辯稱：去證人施宗良
    住處沒看到人就離開云云。被告庚○○則辯稱：沒有委託被
    告丙○○要債，九十六年十二月二十九日與二名男子至證人
    施宗良住處，跟證人施宗良說伊缺錢，可否還錢云云。被告
    辛○○辯稱：伊根本不認識證人施宗良，沒有看過證人施宗
    良本人，沒有和被告庚○○去向證人施宗良討債過云云。被
    告戊○○辯稱：沒有與被告丙○○進入證人施宗良住處內毆
    打證人施宗良，載被告丙○○去的那次，被告丙○○在樓下
    叫證人施宗良的名字，並說如果你在就出來講一講，不要躲
    著云云。經查：
（一）被告丙○○、庚○○、辛○○、戊○○等四人前揭犯行，
      業據證人即告訴人施宗良、被害人己○○於警詢、偵訊時
      證述明確，並核與證人施宗良、乙○○於本院審理時結證
      綦詳（詳後述），並有現場監視器光碟及翻拍照片、現場
      照片，及扣案之施宗良簽立之本票影本一紙（票號ＷＧ0
      000000、金額五十二萬元、發票日九十六年十月二
      十二日、受款人庚○○）（彰警卷第十七頁）、臺灣彰化
      地方法院簡易庭民事裁定確定證明書（九十六年度票字第
      一三八三號）（彰警卷第十八頁）、監視器錄影光碟翻拍
      照片八張（彰警卷第十九至二十二頁）、被告丙○○行動
      電話簡訊翻拍照片二張（彰警卷第二十三頁）、九十七年
      十二月二日臺中市警察局第四分局春社派出所受理刑事案
      件報案三聯單（彰警卷第二十四頁）、證人施宗良提出之
      監視器錄影光碟一張（彰偵卷，第十七之一頁）、證人施
      宗良本票（面額五十二萬元）一張（大甲警卷，第二十二
      至二十五頁）、證人施宗良住家門、窗現場照片五張（大
      甲警卷，第三十至三十二頁）、證人施宗良提出之存款明
      細（儲戶收執聯）影本八張（第五十三至五十六頁）、監
      視器錄影光碟翻拍照片二十九張（第六十四至六十八頁反
      面）、車號查詢汽車車籍（Ｒ九－三五九二）（第七十四
      頁）、被告丙○○0000000000通訊監察譯文（
      第七十五至八十頁反面）、被告丙○○00000000
      00通訊監察譯文（第八十一至一一二頁）、被告辛○○
      0000000000通訊監察譯文（第一一三至一一六
      頁反面）在卷可參。
（二）另被告庚○○於九十八年九月十一日偵訊時供承：共借款
      五十二萬元給證人施宗良，伊曾帶前男友的二名友人至證
      人施宗良住處要錢，有要求證人施宗良簽新本票，新本票
      在被告丙○○處，證人施宗良曾提及遭人打巴掌等情（九
      十八年度偵字第一五五○○號卷，下稱臺中偵二卷，第六
      一至六二頁），及其於九十九年二月八日偵訊時亦供承：
      有向證人施宗良要過錢，次數忘記，曾去證人施宗良之住
      處；被告丙○○到伊住處，看到證人施宗良之本票，就說
      要幫伊要錢等情（臺灣彰化地方法院檢察署九十九年度偵
      緝字第九十三號卷，第十九頁），足證被告庚○○確實與
      證人施宗良間僅有一筆五十二萬之借款債務，且被告丙○○亦確實幫被告庚○○從事向證人施宗良討債之工作，另
      觀之證人施宗良於本院審理時結證稱：「…九十六年十二
      月二十九號那一次，就是錄影機有錄到的那一次…被告庚○○另外帶了三個男孩子，被告庚○○帶來的那個男生就
      說『不然你跑阿，如果你跑我就要把你的腳打斷』，我說
      我不會跑，我是現在手頭比較緊，拜託一下，現在我有幫
      人家做仲介，如果談成就會儘快還錢，你們給我一點時間
      …我這樣說之後，在他們要走的時候，庚○○就回了一句
      說『就這樣嗎』，是跟被告庚○○帶來的男孩子說…當這
      個男孩子在說要把腿打斷的時候，被告庚○○走來走去，
      但是就是在那附近，在透天厝的女兒牆邊走動…被告庚○○沒有制止這些男孩子不要恐嚇。」（本院卷第一三四頁
      ），核與其於九十八年六月二日警詢時證稱：「於九十六
      年十二月二十九日下午十四時許，被告庚○○夥同三名男
      子至我住處，其中一名男子以兇惡口氣說：欠人家錢為何
      不還！我就說：實在無能力一次償還，拜託給我慢慢償還
      ，而且我剛好有在仲介一件不動產買賣等交易成了我就有
      錢可以償還一些，之後該名男子說，無法給他明確償還日
      期的話，叫我跑路，一旦被他抓到的話一定打斷我的腿，
      庚○○就很不滿意的跟該名男說：你只這樣跟他說而已喔
      ，都不用對他（指我）怎樣喔，該名男子因為看過我手頭
      有仲介不動產案件資料，認為我真的有案件在手上等待成
      交，因此該男子向庚○○說明之後就離去…。」（大甲警
      二卷，第二頁），核與證人施宗良於九十八年七月二十二
      日偵查中結證稱：「九十六年十二月二十九日當天下午二
      時許，被告庚○○帶三名男子到我花壇住處，男子和庚○○在我住處的車庫，其中一名男子跟我說「你為什麼不還
      錢」，我說因為經濟困難，我不只欠庚○○一個人錢，我
      也被倒債，你們要給我時間，他就對我罵三字經，跟我說
      「不然你走啊，如果你走，我就把你腿打斷」，我跟他說
      我不會走，我要還，只是現在困難，他說你沒有收入怎麼
      還，我說我有仲介二筆房子，還在辦理銀行貸款當中，如
      果有過就可以拿到佣金，，可以先還一點錢，那名男子說
      『你有通過的話要馬上跟庚○○聯絡，要還人家錢』，我
      說好，他們要離開的時後，被告庚○○質問那些男生說，
      這樣就好了嗎，意思是說怎麼只有這樣，沒有拿到錢。」
      （臺中偵二卷，第二七頁）及「（檢察官問：那名男子向
      你要債，恐嚇要把你腿打斷，你心理感受為何？）我會怕
      ，所以我趕快拿資料給他說我有在辦，我怕被他打，而且
      他們一次來三個男子。」（臺中偵二卷，第二七頁），其
      中所述情節大致相符，而隨後證人施宗良遂於九十七年一
      月二十三日及九十七年二月五日，各存款七千元、五千元
      至被告庚○○之郵局帳戶內，亦有證人施宗良於偵查中提
      出之存款明細可參（偵一卷第五十三、五十四頁），並有
      證人施宗良所提出之監視錄影光碟，經偵查時勘驗並翻拍
      之照片可證（偵一卷第六十四頁最上方照片），足證證人
      施宗良就犯罪事實四之證述，即值採信。
（三）另就犯罪事實五部分，有證人施宗良於九十八年六月二日
      警詢時證稱：「在九十七年二至三月問，被告庚○○就又
      將與債務委託另名不詳年籍男子特徵為高高胖胖，理平頭
      年約三十歲，至我住處要求我償還債務，我因為尚無法償
      還因此庚○○要求我再簽一張面額五十幾萬的本票，我認
      為他已經將我之前的本票向彰化地方法院作民事裁定了，
      所以我拒絕再簽一次本票，但是該名男子以兇惡口氣說：
      你簽不簽？我因為害怕所以只好又簽一張面額新臺幣五十
      幾萬本票交付給庚○○。…。」（大甲警二卷，第二至三
      頁），核與其於九十八年七月二十二日偵查中結證稱：「
      九十七年二、三月間，某天晚上九點之後，被告庚○○先
      打電話給我，叫我還錢…我跟他說我們在外面巷子見面，
      我怕他進入我家，因為我家中有老婆小孩，見面之後，被
      告庚○○叫我還錢，我說：『我現在真的沒有辦法，你突
      然來找我我現在也沒錢』，和被告庚○○一起來的一名高
      胖平頭男子叫我進他車子講，我進去他車子坐在後座，男
      子坐在駕駛座，庚○○坐在副駕駛座，男生說『不然你再
      簽一張本票給人家』，這與第一次的男子不同，我跟被告
      庚○○說你已經告我了，法院也已經裁判了，我為什麼要
      簽本票給你，男子說你就簽就對了，講那麼多幹嘛，你不
      簽就是沒有誠意，口氣聽起來是強迫我要簽，比較惡意的
      口氣，逼我要簽，我就說你本票拿來我就簽，他們就拿空
      白本票叫我簽，我簽了五十三萬多元的本票，我有把我之
      前的本票拿回來，那名男子說沒差，我還可以把這一張新
      的本票拿去裁定，加上舊的本票裁定可以告我一百多萬元
      。」（臺中偵二卷，第二七至二八頁）及「（檢察官問：
      你為何同意再簽五十三萬多元本票？）我沒有簽的話，那
      名男子約一百八十幾公分，體重將近一百公斤，如果我不
      簽，我怕被他打。」（臺中偵二卷，第二八頁），此外，
      復有扣案之證人施宗良簽立之本票影本一紙（票號ＷＧ0
      000000、金額五十二萬元、發票日九十六年十月二
      十二日、受款人庚○○）（彰警卷第十七頁）、臺灣彰化
      地方法院簡易庭民事裁定確定證明書（九十六年度票字第
      一三八三號）（彰警卷第十八頁），亦足證證人施宗良就
      犯罪事實五之證述，亦與卷內證據相符，自堪採信。
（四）另就犯罪事實六部分，有證人施宗良於警詢時證稱：「在
      九十七年九月初庚○○打電話給我，質問何時還錢，我跟
      他說現在無法還錢，庚○○問我在哪裡，我跟他說我在哪
      裡之後，庚○○就叫四名男子至臺中市南屯區一帶，就是
      我與客戶談生意工作的地方，之後四名男子找到我之後，
      其中一名男子見我就口出惡言並說：欠錢不用還喔！然後
      就出手打我的頭部及胸部、肚子，我因為害怕之際，我就
      說過二天先還二萬給你，他們才放我走…。」（大甲警二
      卷，第三頁），核與其於九十八年七月二十二日偵查中結
      證稱：「九十七年九月初，被告庚○○打電話給我，問我
      在哪，我說我在南屯的一個代書這邊要拿案件，後來電話
      換一名男子接聽，男子問我在何處，我告訴他大約的地點
      ，印象中是在豐樂公園附近，因為我怕代書被騷擾，我故
      意跟他們約在豐樂公園附近，那天下午見面後，有四名男
      子前來，庚○○沒有出現，男子跟我說『你不是要還錢』
      ，我說我要還，只是現在案件沒過還沒有錢，我不敢隨便
      答應他們，他們聽不下去，其中一個高高瘦瘦的人就打我
      了，打我左臉、胸部、腹部，我彎下去他又打我背部幾拳
      ，打完後他們就離去。」（臺中偵二卷，第二八頁）所述
      大致相符，而當庭證人施宗良針對指認表編號第十二號之
      男子，即為與被告庚○○一同前去討債之男子，而該指認
      表編號第十二號之照片，即與被告辛○○於本院審理時所
      提出之身分證上照片相同，有卷附身分證影本可證（本院
      卷第二一七頁），而證人施宗良雖於本院審理時證稱當庭
      之被告辛○○，與當時一同與被告庚○○討債之人，並不
      像，但亦證稱在警詢及偵查時，照片上之人，確實與被告
      庚○○一同討債之男子相像，是以，被告庚○○與被告辛○○一同前去討債之情，堪以認定。
（五）另被告辛○○辯稱伊並不認識證人施宗良，也沒見過證人
      施宗良，更無與被告庚○○前去討債云云（即犯罪事實六
      ），然查，被告丙○○於九十七年八月十二日、九十七年
      八月二十四日曾與被告辛○○聯絡，有卷附被告丙○○使
      用之0000000000號通訊監察譯文（臺中偵二卷
      ，第七十七頁、第八十頁），嗣於九十七年九月二十一日
      十九時十一分二十六秒時，由被告丙○○撥打予被告辛○○，並於電話中有如下之對話（Ａ為被告丙○○，Ｂ為被
      告辛○○，偵一卷第八十二頁）：
      「
      Ａ：你看施宗良有匯錢嗎？上次二萬有匯嗎？
      Ｂ：沒有，只匯五千而已。
      Ａ：下個月三十萬你和我一起去收。
      Ｂ：好」等語
      ，由通訊監察譯文可知，被告丙○○向被告辛○○查詢證
      人施宗良之還款情形，且邀約被告辛○○於下個月一起前
      去索討債債，顯見被告辛○○亦參與追討告訴人施宗良之
      債務甚明；此外，被告辛○○於九十七年九月八日二十時
      二十三分許，有一名使用0000000000號行動電
      話之女子，傳送一則內容為：「施宗良找你」之行動電話
      簡訊，有卷附通訊監察譯文可參（偵一卷，第一一四頁）
      ，而對照該0000000000號行動電話之使用女子
      ，即為被告庚○○無訛，業據被告庚○○於本院審理時坦
      承在卷（本院卷第二○八頁反面），並有被告庚○○與被
      告辛○○於九十七九月七日二時八分三十二秒時之對話內
      容：（Ａ為被告辛○○，Ｂ為被告庚○○，偵一卷第一一
      四頁）：
      「
      Ａ：妳的身分證字幾號給我一下。
      Ｂ：Ｚ000000000。
      Ａ：好，拜拜」
      其中，「Ｚ000000000」之身分證字號，即為本
      件被告庚○○無訛，從而，可見該通簡訊內容，確實係被
      告庚○○向被告辛○○稱證人施宗良要找被告辛○○，益
      徵被告辛○○確實與被告庚○○共同前去討債甚明。從而
      ，綜合上揭通訊監察譯文及簡訊內容，認被告辛○○辯稱
      未曾與被告庚○○去向告訴人施宗良索債等情，與事實不
      符，不足採信。
（七）就犯罪事實七部分，證人施宗良於九十七年十二月二日警
      詢時證稱：「被告庚○○教唆不詳男子於九十七年八月二
      十日十九時零分，在彰化縣花壇鄉○○村○○路○段四二
      九巷九弄二號我住處內，不詳男子強拉我坐上椅子壓著我
      ，並動手毆打我頭部，告知我他是受被告庚○○之託，要
      我還新臺幣三十萬，並對我拍照，恐嚇我走到哪裡祇要碰
      到一定毆打我，並口出惡言以三字經幹你娘、垃圾等語並
      揚言若不還錢，要把我抓走若再不還錢要對我老婆、小孩
      不利…讓我心理非常害怕」（彰化警卷，第九頁）」及九
      十七年十二月十三日警詢時證稱：「於九十七年八月二日
      十九時零分，當時不詳男子總共有四位，強拉我坐在椅子
      上並打我的頭，恐嚇我走到哪裡碰到一定毆打我並以三字
      經幹你娘、垃圾罵我，要把我抓走並對我老婆、小孩不利
      …後來我有報案…在警方還沒來之前男子就對我：『如果
      我敢對警方說，我有打你的話，我就對你的老婆及小孩不
      利』，後來就剩下他在我家」（彰化警卷，第一二頁反面
      ）及「我有報案，警方也有到場。因為我想說好來好去，
      所以我那時候沒有提出告訴。因為我當時受到男子恐嚇所
      以我不敢對警方表示一切。」（彰化警卷，第一二頁反面
      至一三頁）及「（問：警方於九十七年八月二日十九時零
      分到達現場你所報案之住家所抄得一男子丙○○，是否為
      你所提供你住家監視錄影系統資料，經警方翻拍成照片編
      號三照片中男子？警方所調閱丙○○之口卡片是否為編號
      三照片中男子？）是的。是的。」（彰化警卷，第一三頁
      ）及「（問：你如何確定編號一至編號四的幾位男子都是
      被告庚○○委託去的？）編號一跟編號二因為被告庚○○
      有陪同來我家，所以確定是她委託的。編號三的兩位男子
      在九十七年八月二日前庚○○就有電話通知我說他會委託
      人來跟我討錢，而九十七年八月二日十九時零分編號三Ａ
      男子就有拿我之前開給庚○○的支票、本票、本票裁定給
      我看，所以我確定編號三Ａ男子是被告庚○○委託來的，
      至於編號三Ｂ男子我就不確定。編號四的Ａ男子於九十七
      年八月二日十九時零分的編號三Ａ男子一同來我家，所以
      我確定他也是被告庚○○委託來的，至於編號四Ｂ男子我
      就不確定了。」（彰化警卷，第十三頁正反面），核與其
      於九十八年三月二十日偵查中結證稱：「九十七年八月二
      日前一、二天，被告庚○○打電話給我，他說會找人來我
      家討債，八月二日當天就有四個男子跟我約在彰化交流道
      下，那四名男子碰到我，就威脅我說要我帶他們四人去我
      花壇住處，我說能否在外面談就好，對方說知道我的住處
      ，如果不帶他們去，事情會更大條，後來這些男子叫我上
      他們的綠色喜美轎車，我上車之後…不得已，就帶他們去
      我家裡，到我家之後，我就叫我老婆帶小孩先去樓上，我
      跟他們四人在一樓談，一進門，被告丙○○就用手打我的
      頭，打了很多下，我就說怎麼打我，被告丙○○說不然去
      報警啊，我說事情好好說，被告丙○○就罵我三字經，並
      說你報警啊，當時我在電話邊，我就打一一○，過不到三
      ○分鐘，警察到場，被告丙○○就跟警察說他來討債，警
      察有抄被告丙○○的身份證字號等資料，被告丙○○有給
      警察看被告庚○○給他的本票跟確定證明書，本票是我後
      來簽發面額五十二萬元的本票交被告庚○○。被告庚○○
      當時還在警察面前說，等你們走之後，他還是會打我，後
      來警察就問我是否要請被告丙○○離開，我說是，被告丙○○就威脅的語氣說好，你要我走，我就跟警察說，我在
      跟他們談，後來警察走之後，丙○○就叫我做沙發上，用
      手打我臉頰，被告丙○○還拿我一百元去買檳榔。」（臺
      灣彰化地方法院檢察署九十八年偵字一一六八號卷，下稱
      彰化偵一卷，第一○頁）及「「（檢察官問：本件你被丙○○等人恐嚇，你是否感到害怕？）是。我很怕，不敢接
      他們電話及跟他們見面。因為九十七年八月二日那一次，
      丙○○用他的手機對我照相，丙○○還對我說要把我的照
      片傳給他認識的人，持續對我討債，所以我很害怕。」（
      ，彰化偵一卷，第九至十一頁、第十八頁）及證人施宗良
      於警詢中證稱：「於九十七年八至九月被告丙○○打電話
      給我，要我處理庚○○債務，被告丙○○並說要以新臺幣
      三十萬元幫我將該筆債務處理掉，然後就約在中山高彰化
      交流道西門加油站對面商談，當時被告丙○○帶三名男子
      ，一見到我就叫身邊二名小弟叫我要我上他們的車，我不
      從，被告丙○○身邊二名小弟就作勢要強押我，因我害怕
      ，我就說不用押，我自己上車…之後被告丙○○就用恐嚇
      的口吻跟我談該債務以三十萬處理可不可以，之後被告丙○○說直接去我家談…我在受威脅下，不得不就範，到家
      之後我先叫小孩及老婆上樓，被告丙○○就出手毆打我，
      其他人有的在旁觀看，一名在車上，打我之後被告丙○○
      要求我一定要馬上給他一個交代，不然你報案也沒關係，
      他說他不怕我報案，我就向我當地（花壇分駐所）報案請
      警方處理，被告丙○○等人居然不怕警察到場處理，並嗆
      說警察走了我一樣照打，警方於二十二時許離開後被告丙○○就打我耳光，並且以他隨身手機對我拍照，並恐嚇說
      將我的照片傳給他所有的小弟，讓我在臺中出現的話見一
      次打一次，被告丙○○又說：你再不給我交代，揚言要對
      我妻小不利，並作勢要上摟要對我妻小拍照，我在二樓樓
      梯處抵擋他，又被他踢了好幾腳，他才作罷，後來在凌晨
      零時三十分左右被告丙○○有人找他喝酒，他才帶身邊小
      弟離開，並嗆過二天還要來…。」（大甲警二卷，第三至
      四頁），及偵查中結證稱：「被告丙○○先打電話給我，
      跟我說『施宗良，我們要不要見一下面』，他說要到我家
      ，我說不要到我家，我們約在彰化交流道下來西門加油站
      對面，當天晚上七點多，我們在該處見面，被告丙○○帶
      三男子過去，被告丙○○下車跟我沒有講什麼話，被告丙○○說這樣講不方便，到車裡講，我進入副駕駛座坐著，
      被告丙○○坐在駕駛座，後面有二名男子…被告丙○○跟
      我說要不要三十萬元一次處理，我說我舅舅答應要幫我籌
      籌看，但是不確定，被告丙○○說不然你帶我去你舅舅家
      ，我不告訴他我舅舅電話，被告丙○○就說沒關係，先到
      你家再說，他本來說你把機車放在這裡，叫我坐他車去我
      家，我說不用，我就帶他們去我家，我跟他們說我不會跑
      掉…我心裡面想要跑也跑不掉，所以才騎機車帶他們去我
      家。」（臺中偵二卷，第二九頁）及「被告丙○○和二名
      男子進入我家，一名男子在外面看車，我回到家裡先叫妻
      小上三樓把房門鎖起來，被告丙○○很大聲跟我說『你不
      是要叫你舅舅，為什麼沒有叫』，我說我沒有答應，他又
      叫我找我媽媽回來，我說我媽媽在工作，被告丙○○就用
      拳頭打我左臉二下，我就說你怎麼可以打我，被告丙○○
      說『打你剛好而已，不然你去報警』，我旁邊剛好有傳真
      機，我馬上打一一○報警，被告丙○○說『等一下警察來
      你敢說我打你，你就哉係了（臺語）』，之後警察有到場
      ，警察說這是債務糾紛，警察停留很久，被告丙○○還跟
      警察嗆聲說，你們走後我照樣打他，警察跟被告丙○○說
      你這樣的話我就要辦你，被告丙○○就嘻嘻哈哈的說『我
      開玩笑不行嗎』，警察到十點多有其他勤務，警察問我說
      要不要請丙○○離開，丙○○說「沒關係啊，你叫我走」
      ，我怕丙○○走，事情價更大條，因為警察已經要走了，
      而且丙○○恐嚇成那樣，丙○○在外面我們也沒辦法，我
      不敢跟警察說好，警察走之後，丙○○把我拉到沙發上叫
      我坐好，同行的一名男子在我家亂翻東西，偷看我老婆聯
      徵中心的資料，該名男子說你太太還有信用卡，我說我太
      太卡片都被停卡了，沒辦法領給你們，丙○○就打我巴掌
      好幾下，我起來要去上廁所，他又把我壓下去叫我坐好，
      丙○○一直講侮辱我的話，罵我三字經，我就不回話，他
      看我都不講話，用手機把我拍下來，說「你現在走到哪裡
      ，不要遇到我的人，遇到一次打一次」，同行的另名男子
      也有對我拍照，當天我剛好沒有開監視器，丙○○以為我
      有開監視器，他還要去摘監視器的鏡頭，因為鏡頭太高摘
      不下來，我又保持沈默，過了十幾分鐘後，丙○○問我身
      上有無錢，我說只剩一百元，他叫我一百給他買檳榔，丙○○叫他小弟騎我家機車去買檳榔，回來後他們檳榔、飲
      料吃一吃後，又說你不講話，我就去照你妻小，要上樓找
      我老婆小孩，他說拍下來以後，直接找我妻小，我說你不
      要這樣，我擋在一樓樓梯口，他跟我說不然你身份證、護
      照拿來，我可以賣錢，這樣好不好，我說我不可能拿給你
      ，丙○○就衝到二樓，我趕到二樓和他拉扯，他把我甩開
      ，害我腰撞到樓梯，到現在還在痛，後來我硬拉住他，在
      二樓我大叫我老婆不要開門，丙○○被我拉的很緊，他就
      沒有上去，接著丙○○下到一樓，又打我幾巴掌，我又保
      持沈默，他們撐到半夜十二點多，好像是他們朋友要找他
      們喝酒，他們才離開。」（臺中偵二卷，第二九至三○頁
      ）及「當時很害怕，我怕我出去會有意外，也擔心我妻小
      有意外。」（臺中偵二卷，第三○頁），核與本院九十九
      年七月十三日審理時結證稱：「被告丙○○是我們在交流
      道下面的時候有見面，他就叫我進去車子裡面，本來我是
      跟他說在交流道那講就好了，後來因為他帶很多人，他說
      ：要講去你家講。因為只有我一個人會怕，所以我就帶他
      們到我家，到家以後，我的妻小都在樓下，門是鎖著的，
      我叫她們上樓，才開鎖讓他們進去，進去以後就叫我坐在
      那邊，呼我巴掌，我就說：你為什麼討債要打人。他就跟
      我說：不然你報警阿。剛好我那時在電話邊，就馬上報警
      ，後來警察過來，他就跟警察講說：你們走以後，我一樣
      打他。折騰了一段時間以後警察就離開了，他就叫我坐在
      沙發上…」等語（參本院卷第一三三頁反面），亦有被告
      丙○○於警詢時自承：「被告庚○○跟我說證人施宗良欠
      被告庚○○五十二萬…在被告庚○○台中住處，被告庚○○叫我打電話給證人施宗良，跟證人施宗良說叫證人施宗
      良還錢給被告庚○○，被告庚○○有委託我去跟證人施宗
      良處裡債務，被告庚○○主動拿證人施宗良開給被告庚○○的本票跟本票裁定給我，當我打給證人施宗良後，證人
      施宗良有陸續還錢給被告庚○○二至三萬左右，錢是匯到
      被告庚○○的帳戶裡。」（彰化警卷，第五頁反面至六頁
      ）及「庚○○有告知歸還該本票，但還沒歸還，該本票目
      前在我身上」（彰化警卷，第六頁）及「於九十七年八月
      二日十九時左右，有去證人施宗良位於彰化縣花壇鄉○○
      村○○路○段四二九巷九弄二號之住處」（彰化警卷，第
      六頁），及偵查中自承：「因為證人施宗良欠被告庚○○
      錢未還，被告庚○○請我出面處理，我就打電話給證人施
      宗良，證人施宗良陸陸續續還錢，證人施宗良是將錢匯到
      被告庚○○郵局戶頭。」（彰化偵一卷，第五一頁）及「
      我有跟施宗良約在彰化交流道見面…到證人施宗良家後，
      我就跟證人施宗良協商債務，證人施宗良說會每個月會還
      一萬，並說給他三個月的時間，但是之後證人施宗良就避
      不見面…」（彰化偵一卷，第五一頁）及偵查中自承：「
      被告庚○○沒有委託我，被告庚○○只叫我打電話跟證人
      施宗良講而已，證人施宗良後來有還被告庚○○一萬元、
      五千元，匯到庚○○郵局帳戶…和證人施宗良碰面，在交
      流道見面，證人施宗良帶我到他家…我過去是跟證人施宗
      良說看怎麼還，證人施宗良說給他三個月時問，他陸陸續
      續有還庚○○錢，第一個月還一萬元。」（臺中偵二卷，
      第四六頁），自亦堪信為真實。
（八）就犯罪事實八部分，有證人施宗良於九十八年四月二日於
      偵查中之結證稱：「九十七年十一月二十五日被告丙○○
      有帶一名男子來我花壇住處，在我家門口吵鬧，罵三字經
      ，並叫我名字叫我出來，還說如果不出來就試看看…」（
      彰化偵一卷，第一七至一八頁），及「「（檢察官問：九
      十七年十一月二十五日二十一時許，丙○○是否帶一名男
      子到你住處外罵「幹你娘」？）是，當時我在二樓，我不
      敢出聲不敢開門，他大概罵了約五分多鐘，被告丙○○罵
      「幹你娘」、「你給我出來，你不出來，給我試試看」。
      」（臺中偵二卷，第三○至三一頁）及「（檢察官問：有
      無監視器畫面？）有，有錄到二人。」（臺中偵二卷，第
      三一頁）及「（檢察官問：提示指認表，能否指認？）編
      號七丙○○，編號一三或一五號，因為編號一三和一五長
      的很像，現場應該是一三號去的。」（臺中偵二卷，第三
      一頁），核與其於警詢時證稱：「於九十七年十一月二十
      五日二十一日時許，被告丙○○帶一名男子到我住處門外
      叫囂，以三字經幹你娘一直罵，我因為害怕不敢群門，他
      們待了約十分鐘左右就離去…。」（大甲警二卷，第四頁
      ）相符，此外並有被告丙○○於九十八年七月二十九日偵
      查中陳稱：「我前後去施宗良家約三、四次，不曾遇過施
      宗良，因為打電話給施宗良，他沒接，所以過去他家看他
      有沒有在家，他不在我就離開，我請戊○○載我過去，戊○○是開綠色喜色車Ｒ九－三五九二。」（臺中偵二卷，
      第四五至四六頁），及本院準備程序中陳稱：「九十七年
      八月警察來那次，施宗良跟我承諾三個月要跟他舅舅借錢
      ，所以九十七年十一月二十五日那天，因為時間到了他都
      沒有還錢，且打電話也不回，那天是戊○○開車載我去的
      ，我沒有在施宗良的樓下罵三字經，也沒有叫他出來…。
      」（本院審卷，第九六頁），其中就「九十七年十一月二
      十五日當天確實被告丙○○與戊○○曾一起到證人施宗良
      之住處」乙節，被告丙○○之自白內容與證人施宗良之證
      述相符，顯見證人施宗良之證述非偽，另被告戊○○於偵
      查中亦稱：「我載被告丙○○去的那一次，被告丙○○在
      樓下叫證人施宗良的名字，並說如果你在就出來講一講，
      不要躲著」（臺中偵二卷，第四九頁）及本院準備程序時
      陳稱：「是我載被告丙○○去沒有錯…。」（本院卷，第
      九七頁），益徵前揭證人施宗良之證述，確值可信。另依
      卷附九十七年十一月二十五日監視器光碟及翻拍照片以觀
      （臺灣臺中地方法院檢察署九十八年度偵字第一五五○○
      號卷第六十四頁反面、第六十五頁），被告戊○○在證人
      施宗良之住處外，反覆徘徊、觀看，不時面向外面觀看，
      顯係在場把風，則被告戊○○、丙○○主觀上應有犯意之
      聯絡，客觀上亦有行為之分擔甚明。
（九）綜上所述，被告丙○○、丁○○、庚○○、辛○○、戊○○等人有如前所述之犯行，應堪認定。
二、按刑法第三百零五條之恐嚇罪，係指單純以將來加害生命、
    身體、自由、名譽、財產之事，恐嚇他人致生危害於安全者
    而言。如對於他人之生命、身體等，以現實之強暴脅迫手段
    加以危害要挾，使人行無義務之事或妨害人行使權利，應構
    成刑法第三百零四條之強制罪，而非同法第三百零五條之恐
    嚇危害安全罪，最高法院九十三年度臺上字第三三○九號判
    決意旨參照。故就犯罪事實一部分，被告丙○○、丁○○及
    在場七、八名不詳姓名成年男子，及犯罪事實二，被告丁○○與「阿國」之成年男子，及犯罪事實三之被告丙○○，及
    犯罪事實四被告庚○○與另三名不詳姓名成年男子，犯罪事
    實五被告庚○○與另一名不詳姓名成年男子，犯罪事實六被
    告庚○○、辛○○與另三名不詳姓名成年男子，犯罪事實七
    被告丙○○及戊○○等，雖均有就債務償還之細節，使用恫
    嚇之語氣，然其等係以現實之脅迫手段為要挾，分別使證人
    乙○○、施宗良行無義務之事，揆諸前揭判決意旨，就犯罪
    事實一至七部分，自均應論以刑法第三百零四條之強制罪。
    經核被告丙○○所為，就犯罪事實一、三、七部分，均係犯
    刑法第三百零四條之強制罪，就犯罪事實八部分，則犯刑法
    第三百零五條之恐嚇危害安全罪；另被告丁○○就犯罪事實
    一、二部分，均係犯刑法第三百零四條之強制罪；另被告庚○○所為，就犯罪事實四、五、六部分，均係犯刑法第三百
    零四條之強制罪；另被告辛○○所為，就犯罪事實六部分，
    係犯刑法第三百零四條之強制罪；另被告戊○○所為，就犯
    罪事實七部分，係犯刑法第三百零四條之強制罪，就犯罪事
    實八部分，則係犯刑法第三百零五條之恐嚇危害安全罪；被
    告丙○○、丁○○就上揭犯罪事實一部分，被告丁○○與不
    詳姓名成年男子就犯罪事實二部分，及被告庚○○就犯罪事
    實四部分與三名姓名不詳男子，就犯罪事實五部分與另一名
    姓名不詳男子，就犯罪事實六部分，被告庚○○、辛○○與
    另三名姓名不詳男子，被告丙○○、戊○○就犯罪事實七與
    另二名姓名不詳男子，被告丙○○、戊○○就犯罪事實八部
    分彼此間，均有犯意聯絡及行為分擔，均為共同正犯。復按
    刑法第三百四十六條第一項之恐嚇取財罪，係以意圖為自己
    或第三人不法所有為構成要件之一，縱有以恐嚇方法使人交
    付財物，而並無不法所有之意圖者，或可觸犯妨害自由等其
    他罪名，亦無成立本罪之餘地，最高法院八十二年度臺上字
    第四八四八號判決意旨參照。經查，本件犯罪事實五部分，
    被告庚○○雖與該不詳姓名男子，有以恐嚇之方法，使證人
    施宗良為簽發本票之行為，但本院審酌當時簽發之緣由，乃
    因被告庚○○與證人施宗良間，本即存在五十二萬元之債權
    ，然因證人施宗良遲未依本票裁定為給付，被告庚○○乃再
    始要求證人施宗良簽發另紙本票，觀之證人施宗良所簽發之
    二紙本票，金額的確相仿，而九十六年所簽發之本票，雖經
    法院為本票裁定，但票據之時效較民法一般請求權之消滅時
    效為短，故再於九十七年二月份再簽發該紙金額相仿之本票
    ，故綜合觀察簽發當時之原因、時間、金額等情，認被告庚○○於九十七年二月間再要求證人施宗良另簽發之本票，與
    前經本院裁定之本票，顯係同一筆債權，而當時雖然被告庚○○未將證人施宗良先前所簽發之本票歸還，造成客觀上被
    告庚○○持有二紙證人施宗良所簽發之本票，但因一紙本票
    已經法院裁定，已成執行名義，另一紙本票則尚未經法院裁
    定，尚不成執行名義，故若因九十七年二月間證人施宗良簽
    發本票後，被告庚○○即將另紙業經法院裁定而具執行名義
    之本票歸還，對債權人之被告庚○○而言，反倒居於法律上
    較不利地位，從而，當時被告庚○○與該名男子未將先前已
    具執行名義之本票歸還，尚難謂其有藉此恐嚇取財之不法所
    有意圖，揆諸前揭判決意旨，就犯罪事實五部分，自仍應僅
    論以刑法第三百零四條之妨害自由罪。原公訴檢察官就犯罪
    事實五部分，以被告庚○○所為，係犯刑法第三百四十六條
    第一項之恐嚇取財罪，此部分容有誤會，惟其基本社會事實
    同一，本院自應予以審理，並變更起訴法條。另查被告丙○○前於九十年間，因違反槍砲彈藥刀械管制條例案件，經本
    院以九十年度訴字第八○八號判決，判處有期徒刑一年二月
    ，經上訴後，由臺灣高等法院臺中分院、最高法院分別以九
    十年度上訴字第九九八號、九十年度臺上字第六一二五號判
    決駁回上訴而確定，於九十二年九月一日縮短刑期執行完畢
    ；另被告丁○○則於九十五年間，因妨害自由案件，經臺灣
    桃園地方法院以九十五年度訴字第二五七四號判決，判處有
    期徒刑五月確定，經減刑為有期徒刑二月十五日確定，於九
    十六年十月八日執行完畢，有卷附臺灣高等法院被告前案紀
    錄表在卷可稽，其等受有期徒刑之執行完畢，五年以內故意
    再犯有期徒刑以上之罪，均為累犯，均應依刑法第四十七條
    第一項規定加重其刑。爰審酌被告五人之犯罪之動機及目的
    ，僅因債務糾紛，及證人施宗良、乙○○等人未能依約定還
    款，即對證人施宗良、乙○○等人犯本案強制及恐嚇危害安
    全等罪，渠等業已違法，除對證人施宗良、乙○○等人之自
    由法益造成損害外，亦有危害社會安全之虞，渠等所為殊不
    可取，本應重懲，惟斟酌被告五人之品行，除被告丙○○、
    丁○○有上揭前科外，其餘素行尚可、生活狀況，及犯罪後
    否認犯罪，就其前揭妨害自由犯行，分別以前詞置辯，且參
    酌其歷次庭訊內容暨卷存證據資料，均無從認其有積極悔悟
    之犯罪後態度，併參酌公訴檢察官之具體求刑等一切情狀，
    分別量處如主文所示之刑及諭知易科罰金之折算標準，另就
    被告庚○○、丙○○、丁○○、戊○○等人，定其應執行之
    刑及諭知易科罰金之折算標準，以資懲儆。
乙、公訴不受理部分：
壹、公訴意旨略以：被告丙○○另於九十七年十一月二十七日二
    十時十五分許，教唆二名不詳之男子基於毀損及傷害他人身
    體之犯意，持石頭砸施宗良住處之大門氣窗玻璃，證人施宗
    良之配偶己○○適與小孩在客廳內，證人己○○遭石頭砸中
    右胸，因此受有疑似胸壁挫傷之傷害，證人施宗良住處大門
    之氣窗玻璃亦因此破損不堪使用（下稱犯罪事實九）。另被
    告丙○○復與戊○○另於九十七年十二月四日晚間七時三十
    分許，至證人施宗良住處，惟證人施宗良未在家中，被告丙○○撥打電話給證人施宗良未接，被告丙○○即發送內容為
    「有到你家回電」之簡訊，惟證人施宗良仍未返家，被告丙○○即與戊○○共同基於毀損之犯意，由被告戊○○負責在
    旁把風，被告丙○○則在施宗良所有放置在住處門口之白板
    上，以噴漆方式記載：「施宗良速回電」，使該白板毀損不
    堪使用（下稱犯罪事實十），因認被告丙○○，就犯罪事實
    九部分，與二名不詳男子共同涉刑法第二百七十七條第一項
    之普通傷害罪、同法第三百五十四條第一項之毀損罪；另就
    犯罪事實十部分，則與被告戊○○共同涉犯刑法第三百五十
    四條第一項之毀損罪。
二、按告訴乃論之罪，告訴人於第一審辯論終結前，得撤回其告
    訴；又告訴經撤回者，應諭知不受理之判決，刑事訴訟法第
    二百三十八條第一項、第三百零三條第三款定有明文。
三、查本件就犯罪事實九部分，告訴人施宗良告訴被告丙○○與
    另二名不詳姓名男子傷害及毀損案件，另犯罪事實十部分告
    訴人施宗良告訴被告丙○○與丁○○傷害案件，檢察官認被
    告所犯，分別係犯刑法第二百七十七條第一項前段、三百五
    十四條第一項等罪，依同法第二百八十七條、第三百五十七
    條等規定，均須告訴乃論。茲據告訴人於民國九十九年五月
    三十一日具狀撤回其告訴，有聲請撤回告訴狀乙紙在卷可參
    （本院卷第四十七頁），依上開說明，本件爰不經言詞辯論
    ，逕為諭知不受理之判決。
據上論斷，應依刑事訴訟法第二百九十九條第一項前段、第三百
條、第三百零三條第三款，刑法刑法第二十八條、第三百零四條
、第三百零五條、第四十七條第一項、第四十一條第一項前段、
第八項、第五十一條第五款，刑法施行法第一條之一第一項、第
二項前段，判決如主文。
本案經檢察官甲○○到庭執行職務。
中    華    民    國    99    年    8     月    31    日
                  刑事第五庭  審判長法  官  張靜琪
                                    法  官  丁智慧
                                    法  官  林慶郎
以上正本證明與原本無異
如不服本判決，應於收受本判決後十日內向本院提出上訴書狀，
其未敘述上訴理由者，並得於提起上訴後十日內向本院補提理由
書狀（均須按他造當事人之人數附繕本）「切勿逕送上級法院」
                                    書記官  黃士益
中    華    民    國    99    年    8     月    31    日
附錄本案論罪科刑法條全文：
中華民國刑法第304條
（強制罪）
以強暴、脅迫使人行無義務之事或妨害人行使權利者，處 3 年
以下有期徒刑、拘役或 3 百元以下罰金。
前項之未遂犯罰之。
中華民國刑法第305條
（恐嚇危害安全罪）
以加害生命、身體、自由、名譽、財產之事，恐嚇他人致生危害
於安全者，處 2 年以下有期徒刑、拘役或 3 百元以下罰金。

司法院資訊處製作；財團法人民間司法改革基金會備份。
